【裁判字號】    97,財管,141
【裁判日期】    980227
【裁判案由】    選任遺產管理人
【裁判全文】
臺灣臺南地方法院民事裁定             97年度財管字第141號
聲  請  人  臺南縣麻豆鎮農會
法定代理人  乙○○
                    送達代收.
上列聲請人聲請為被繼承人甲○○選任遺產管理人事件，本院裁
定如下：
    主      文
選任財政部國有財產局臺灣南區辦事處臺南分處為被繼承人甲○
○之遺產管理人。
聲請程序費用新臺幣壹仟元由被繼承人甲○○之遺產負擔。
    理      由
一、按繼承人均拋棄其繼承權者，準用關於無人承認繼承之規定
    ，民法第1176條第6項定有明文。又繼承開始時，繼承人之
    有無不明者，由親屬會議於一個月內選定遺產管理人，並將
    繼承開始及選定遺產管理人之事由，向法院報明；無親屬會
    議或親屬會議未於前條所定期限內選定遺產管理人者，利害
    關係人或檢察官，得聲請法院選任遺產管理人，民法第1177
    條、第1178條第2項分別定有明文。揆諸前揭規定意旨，於
    繼承人皆拋棄其繼承權，無人繼承時，亦應許利害關係人聲
    請法院選任遺產管理人，俾為遺產之處置。
二、本件聲請意旨略以：被繼承人甲○○（男，民國○○年○○月○
    日生，身分證統一編號：Ｚ000000000號，生前最後住所：臺
    南縣麻豆鎮○○里○○鄰○○路93號之5）於97年3月25日死亡
    ，其法定繼承人皆已依法拋棄繼承，且親屬會議亦未於繼承
    開始後1個月內選定遺產管理人。又被繼承人甲○○生前與
    其配偶余密向聲請人借款，嗣借期屆至而未清償完畢，經聲
    請人向鈞院民事執行處聲請對被繼承人甲○○及余密之財產
    為強制執行，執行程序尚在進行中，惟被繼承人甲○○即已
    死亡，其所有法定繼承人又均已於法定期間內聲明拋棄繼承
    權，經鈞院准予備查在案，聲請人為甲○○之債權人而為利
    害關係人，為免聲請人無法行使債權而影響權益，為此爰聲
    請鈞院裁定選任被繼承人甲○○之長子余新法為遺產管理人
    等語。
三、經查：聲請人主張之前開事實，業據提出本院97年5月26日
    南院雅家巳97年度繼字第791號函影本1件、除戶籍謄本影本
    1件、繼承系統表1件、戶籍謄本影本6件、本院民事執行處
    97年1月23日南院雅97執東字第5687號函影本1件、本院92年
    7月10日南院鵬91執當字第30331號債權憑證影本1件、土地
    登記謄本影本1件為證，且經本院依職權調取本院97年度繼
    字第791號拋棄繼承事件卷宗、97年度執字第5687號及91年
    度執字第20331號給付借款強制執行卷宗核閱綦詳，是聲請
    人之主張堪信為真實。又查被繼承人甲○○死亡後，其法定
    繼承人皆已依法拋棄繼承權經本院准予備查，且未準用民法
    第1177條之規定選定遺產管理人，而被繼承人甲○○為聲請
    人之債務人，故聲請人以利害關係人之身分聲請選任被繼承
    人甲○○之遺產管理人，核與上開規定並無不合，應予准許
    。
四、按公示催告期限屆滿，無繼承人承認繼承時，其遺產於清償
    債權，並交付遺贈物後，如有剩餘，歸屬國庫；又按非公用
    國有財產以財政部國有財產局為管理機關，民法第1185條、
    國有財產法第12條分別定有明文。查本件被繼承人甲○○之
    法定繼承人皆已依法拋棄繼承權經本院准予備查，復未準用
    民法第1177條之規定選定遺產管理人，而被繼承人甲○○之
    配偶余密已高齡81歲，恐難勝任遺產管理人一職，且經本院
    函詢被繼承人甲○○之子女，渠等均無擔任被繼承人甲○○
    之遺產管理人之意願，足徵被繼承人甲○○之原繼承人對被
    繼承人甲○○遺產之處置已漠不關心，是不宜選任被繼承人
    甲○○之長子余新法及其他原繼承人為被繼承人甲○○之遺
    產管理人。又查被繼承人甲○○之遺產，倘無人承認繼承時
    ，將於清償債權，交付遺贈物後，歸屬國庫，為使被繼承人
    甲○○遺產之處置順利進行，本院認選任財政部國有財產局
    臺灣南區辦事處臺南分處為被繼承人甲○○之遺產管理人為
    適當。
五、依非訟事件法第157條、第24條第1項，裁定如主文。
中    華    民    國    98    年    2     月    27    日
                  家事法庭    法  官  葉惠玲
以上正本係照原本作成
如對本裁定抗告須於裁定送達後10日內向本院提出抗告狀
中    華    民    國    98    年    2     月    27    日
                              書記官  鄭秀美


司法院資訊處製作；財團法人民間司法改革基金會備份。
